【裁判字號】    97,上更(一),352
【裁判日期】    970924
【裁判案由】    毒品危害防制條例
【裁判全文】
臺灣高等法院刑事判決             97年度上更(一)字第352號
上  訴  人
即  被  告  甲○○
指定辯護人  吳啟豪律師
上列上訴人因毒品危害防制條例案件，不服臺灣桃園地方法院
96年度訴字第1444號，中華民國96年12月27日第一審判決
（起訴案號：臺灣桃園地方法院檢察署96年度偵字第15357號）
，提起上訴，判決後，經最高法院發回更審，本院判決如下：
    主  文
原判決關於販賣第一級毒品（一罪）及販賣第二級毒品（二罪）
暨定執行刑部分均撤銷。
甲○○轉讓第一級毒品，累犯，處有期徒刑貳年。
被訴販賣第二級毒品部分，均無罪。
    事  實
一、甲○○於民國（下同）93年間因違反毒品危害防制條例案件
    ，經原審判處有期徒刑3月確定，並於94年5月27日易科罰金
    執行完畢。
二、詎甲○○猶不知悔改，明知海洛因為毒品危害防制條例所列
    之第一級毒品，不得非法持有或轉讓，於96年6 月29日中午
    11時50分許，在桃園縣蘆竹鄉○○路台茂購物中心附近，因
    張雲鵬欲施用第一級毒品海洛因，見甲○○有毒品海洛因，
    欲以新臺幣（下同）500 元向甲○○購買海洛因盛裝於注射
    針筒1 支之量，惟因無錢擬賒欠，甲○○則因感謝張雲鵬於
    當日幫忙其搬家，乃基於轉讓第一級毒品之犯意，將上開足
    以盛裝於注射針筒之量之海洛因交予張雲鵬施用，作為搬家
    之酬謝。嗣於同日晚間8 時許，經警持原審核發之搜索票前
    往上址搜索，當場查獲上情（甲○○另涉施用第二級毒品部
    分業經原審96年度桃簡字第2024號判處有期徒刑5 月確定；
    又轉讓第二級毒品安非他命予徐亦祿部分亦經判決確定）。
三、案經臺北縣政府警察局新莊分局報請臺灣桃園地方法院檢察
    署檢察官偵查起訴。
    理  由
一、按司法警察固得詢問證人，惟現行刑事訴訟法並無必須錄音
    或錄影之規定，此應屬立法之疏漏。倘遇筆錄與錄音不符時
    ，宜解為類推適用刑事訴訟法第100條之1 第2項之規定，對
    該不符部分之筆錄，排除其證據能力，最高法院96年台上字
    第4922號、第6168號刑事判決可資參照。經查，證人張雲鵬
    於警詢時之筆錄，雖載有：「注射毒品海洛因係向甲○○購
    得，於96年6 月29日11時50分在桃園縣蘆竹鄉○○路上，因
    我身上沒錢，甲○○允許我欠債‧‧‧甲○○將毒品海洛因
    放入注射針筒以新台幣伍佰元販賣給我‧‧‧（問：你向甲
    ○○購買幾次毒品海洛因？）一次」等語（參偵查卷第36頁
    、第37頁），惟經原審勘驗結果為：「（問：你有吸食或注
    射毒品？）有注射毒品」、「（問：是海洛因？）是」「（
    問：你何時何地注射的？）6 月29日中午12點在徐亦祿車上
    注射」、「（問：地點在那？）在南崁」（錄音帶翻面，之
    後許久沒有聲音，只有打字聲出現），核與上開筆錄內容不
    符，原審繼續勘驗結果亦僅有：「（問：你說是怎麼算的？
    要賣給你的時候‧‧‧是一盞？是掛針頭還是怎樣？還是一
    小包？）以掛針頭方式。就沒有加水，直接粉這樣點。」、
    「（問：多少錢？）500 」、「（問：安非他命、海洛因是
    誰的？我也不太清楚。好像安非他命是甲○○的，海洛因是
    陳怡如的，好像是這樣，我也不太清楚，真的」、「（問：
    也就是毒品是她們兩個人的？）對」、「（問：你總共向她
    拿幾次？）一次」等語，並未於警詢時明白指認向被告甲○
    ○（簡稱被告）購買海洛因，甚至其對於扣案海洛因是何人
    所有均不清楚，其警詢筆錄所為向被告購買海洛因之供述，
    依照上開說明應無證據能力。
二、證人徐亦祿於警詢所為被告轉讓第一級毒品海洛因予張雲鵬
    之供述，為審判外之陳述，雖不符刑事訴訟法第159條之1至
    第159條之4之規定，惟被告及辯護人於本院言詞辯論終結前
    均未聲明異議，本院審酌該言詞陳述時之情況，認為適當，
    應認有證據能力。至於本判決有罪部分所引證人陳怡如、徐
    徽鍵、張雲鵬、徐亦祿於偵查中向檢察官所為之陳述，屬被
    告以外之人於審判外所為之陳述，為傳聞證據，惟現階段刑
    事訴訟法規定檢察官代表國家偵查犯罪、實施公訴，依法其
    有訊問被告、證人及鑑定人之權，證人且須具結，而實務運
    作時，檢察官偵查中向被告以外之人所取得之陳述，原則上
    均能遵守法律規定，不致違法取供，是以，刑事訴訟法於92
    年2月6日修正時，即為兼顧理論與實務，以該法第159條之1
    第2 項規定，除顯有不可信之情況者外，得為證據。查上開
    證人3 人於偵查中經具結後向檢察官所為之陳述，既非檢察
    官非法取供所得，且彼等斯時所為陳述，尚無顯不可信之情
    況，應認彼等於偵查中所為之證述，得作為證據。
三、訊據上訴人即被告於原審及本院（含本院前審）對於上開轉
    讓第一級毒品海洛因予張雲鵬之事實，自白不諱，核與證人
    徐徽鍵於偵查中證稱：被告稱陳怡如為其兄林志鴻之女友，
    原住龜山鄉，林志鴻為警查獲本案前入獄，陳怡如不承租龜
    山鄉房子，被告乃找來徐亦祿、張雲鵬等人搬東西等語（參
    偵查卷第92頁），證人陳怡如於檢察官偵查中證稱：伊為被
    告胞兄林志鴻之女友，被告通知張雲鵬、徐徽鍵、徐亦祿來
    伊龜山鄉住處搬家等語（參偵查卷第95頁、第96頁），證人
    徐亦祿於警詢時供稱：張雲鵬有拿到海洛因在車上施用完畢
    等語（參偵查卷第33頁），於偵查中證稱：張雲鵬有跟被告
    拿過毒品，因張雲鵬為伊同學等語（參偵查卷第115 頁、第
    116 頁），於原審訊問時證稱：看到被告拿海洛因給張雲鵬
    ，沒有看到被告收錢等語（參原審卷第93頁至第97頁），證
    人張雲鵬於偵查中證稱：6 月29日在徐亦祿車上施用第一級
    毒品海洛因，在南崁台貿對面，伊沒有跟被告買過任何毒品
    等語（參偵查卷第112 頁），於原審證稱：被告與伊為同學
    ，伊本來向被告買，因沒有錢給被告，要用欠的，但被告說
    不用，要請伊施用等語（參原審卷第85頁、第87頁、第88頁
    ），於本院前審證稱：被告請伊施用海洛因等語（參本院前
    審卷第84頁反面、第85頁反面）所供情節相符，另核諸證人
    張雲鵬為警查獲後經警採尿送驗結果，亦確有鴉片類陽性反
    應（參原審卷第56頁、第57頁），顯見證人張雲鵬為警查獲
    當日確有收受被告交付之海洛因而施用等情，堪認被告上開
    自白與事實相符，被告交付海洛因供張雲鵬施用，既未收受
    任何金錢，應係單純轉讓之行為無訛。證人張雲鵬雖於警詢
    時供稱：於96年6 月29日上午11時50分，向被告購買海洛因
    等語（參偵查卷第36頁），惟此部分之供詞與錄音不符，業
    經排除本件證據範圍，如前所述。嗣證人張雲鵬於偵查中雖
    曾有以500元代價買海洛因等語（參偵查卷第112頁），惟觀
    其同時之供述，則供稱其沒有跟被告購買任何毒品，嗣後之
    供詞亦一再否認，上開不利於被告之供述，既有明顯不符，
    自不得作為認定被告販賣毒品之依據。至於證人徐亦祿雖曾
    於偵查中供稱：張雲鵬有向被告購買海洛因等語（參偵查卷
    第116 頁），惟於同時之供述，又證稱張雲鵬向被告買海洛
    因詳細價格仍不清楚等語，此種不確定之供述，亦不足為被
    告販賣海洛因之積極證據。至證人即承辦警員黃建華雖於原
    審訊問時證稱：被告託張雲鵬搬家幫忙，用毒品抵搬家費用
    ，張雲鵬說身上沒有錢，要用欠的，被告請其搬家，就以海
    洛因抵債等語（參原審卷第119 頁），惟此等供述，未見諸
    於被告或其他證人之證述，要屬承辦警員於本案之推論，自
    不得作為認定被告有販賣海洛因之積極證據。綜上所述，本
    件事證明確，被告轉讓海洛因之犯行，堪以認定。
四、核被告所為，毒品危害防制條例第8條第1項之轉讓第一級毒
    品罪。其轉讓而持有海洛因之低度行為，為轉讓之高度行為
    所吸收，不另論罪。檢察官起訴被告販賣第一級毒品罪嫌，
    尚有未洽，惟起訴之基本事實相同，應予變更起訴法條。又
    被告轉讓第一級毒品海洛因之數量未達同條例第8條第6項及
    第11條第4 項之一定數量，自無加重其刑之適用。被告曾有
    如事實欄所載之犯罪科刑、執行完畢紀錄，有本院被告前案
    紀錄表一件在卷可查，且經被告供明在卷，其於徒刑執行完
    畢後5 年內故意再犯本件有期徒刑以上之罪，為累犯，依刑
    法第47條第1 項之規定，應分別加重其刑。
五、原審關於被告上開轉讓第一級毒品部分，論以販賣罪，另就
    後述罪證不足部分，論以販賣第二級毒品（二罪），分別予
    以論罪科刑，尚有未合。被告上訴意旨否認販賣第一級及第
    二級毒品，為有理由，自應由本院將原判決上開部分（另轉
    讓安非他命予徐亦祿部分，經被告撤回上訴確定）暨執行刑
    均撤銷改判。爰審酌被告轉讓第一級毒品予人施用，不僅戕
    害他人健康，並直接、間接對社會治安構成危害，及犯後態
    度良好等一切情狀，量處如主文第2 項所示之刑。又被告犯
    罪時間雖在96年4月24日以前，惟量處刑度已逾有期徒刑1年
    6月，依中華民國九十六年罪犯減刑條例第3條第1項第7款規
    定，不予減刑，附此敘明。另自被告身上扣案之第一級毒品
    海洛因二包（合計淨重15.8公克）、第二級毒品甲基安非他
    命五包（合計淨重26.4公克），均乏確據證明與本案轉讓毒
    品之犯罪事實直接相關，亦無法證明上開扣案之海洛因、安
    非他命為被告基於販賣意圖而販入，茲不於本案宣告沒收銷
    燬之。另本案其他扣案物品（包括殘渣袋13個、分裝袋1 包
    、電子秤1台、葡萄糖1包、吸食器1組、吸食玻璃球2個、分
    裝勺1支、現金1萬6,800元、行動電話0000000000號1支等物
    ），亦乏證據證明與本案犯罪事實有何直接相關，亦無從宣
    告沒收，併此敘明。
六、公訴意旨另以：被告明知安非他命為毒品危害防制條例所列
    之第二級毒品，不得非法持有、販賣，竟圖謀不法利益，基
    於販賣上開毒品之犯意，利用所使用之0000000000號、0000
    000000等行動電話門號作為販毒之聯絡工具，由購買者撥打
    上開門號與其聯絡，以約定交貨地點、價錢、數量之方式進
    行交易。徐徽鍵即循上開方式，先後於96年4 月初，在桃園
    縣蘆竹鄉○○路上麥當勞，以1,000 元之代價向被告購買安
    非他命1小包，又於96年6月初，在桃園縣八德市○○路某處
    ，以1,000元之代價向被告購買安非他命1小包。96年6 月29
    日晚間，被告及其兄林志鴻之女友陳怡如（另行不起訴）委
    請被告之友人徐亦祿與張雲鵬同至桃園縣龜山鄉○○○路68
    號7 樓R1林志鴻之租屋處搬家，徐徽鍵亦恰好同時間以其友
    人甘英華之電話撥打被告前開電話，欲向其購買安非他命，
    被告即與徐徽鍵約在上開地點見面，經警循線追查，於同日
    20時許，在上開地點查獲上情，因認被告涉犯毒品危害防制
    條例第4條第2項販賣第二級毒品罪嫌。
七、按認定犯罪事實所憑之證據，雖不以直接證據為限，間接證
    據亦包括在內，然而無論直接或間接證據，其為訴訟上之證
    明，須於通常一般之人均不致有所懷疑，而得確信其為真實
    之程度者，始得據為有罪之認定，倘其證明尚未達到此一程
    度，而有合理之懷疑存在時，事實審法院復已就其心證上理
    由予以闡述，敘明其如何無從為有罪之確信，因而為無罪之
    判決，尚不得任意指為違法；又按認定犯罪事實應依證據，
    為刑事訴訟法所明定，故被告否認犯罪事實所持之辯解，縱
    屬不能成立，仍非有積極證據足以證明其犯罪行為，不能遽
    為有罪之認定，最高法院76年臺上字第4986號、30年上字第
    1831號判例可資參照。訊之被告則堅決否認有何販賣第二級
    毒品安非他命予徐徽鍵行為。
八、本件公訴人認被告涉有上開罪嫌，係以證人徐徽鍵於警詢中
    之指認，另徐徽鍵於96年6 月29日晚上以電話與被告連絡，
    欲向被告購買安非他命，並與甘英華前往桃園縣龜山鄉○○
    ○路68號前為警查獲等情，為其主要論據。經查，證人徐徽
    鍵固於警詢時供稱：「第1次於96年4月初時在桃園縣蘆竹鄉
    ○○路上麥當勞附近（地址不詳）向甲○○購買1,000 元之
    毒品安非他命1 小包，第2次於96年6月初時在桃園縣八德市
    ○○路上（地址不詳）向甲○○購買1,000 元之毒品安非他
    命1 小包，第3次就是今天欲向甲○○購買3,000元之毒品安
    非他命，但是尚未拿到毒品安非他命就被警方查獲」、「（
    問：你向甲○○購買3 次毒品是否都是撥打0000000000號與
    甲○○聯絡約定時間地點的？）是的」等語（參偵查卷第40
    頁、第41頁），經原審勘驗證人徐徽鍵於警詢時之供述結果
    為其確曾供稱：「（問：你29日因何事為警方逮捕？）打電
    話給小榆」、「（問：打給她幹麻？）跟她拿東西」、「（
    問：拿什麼東西？）拿毒品」、「（問：你今天正要向小榆
    拿毒品、購買毒品就被我們查獲？）對」、「（問：你說的
    綽號叫小榆的女子，是不是就是甲○○？她的生日是72年5
    月23日，身分證字號Ｚ000000000，是不是就是坐在那邊的那
    個人？）對」、「（問：是向她購買毒品認識的？）對啊」
    、「（問：你今天在何時、何地欲向甲○○買毒品時為警方
    查獲？）於今天晚上8 點半左右，到桃園龜山文化三路那邊
    」、「（問：她叫你到文化三路68號前那邊等她？）對」、
    「（問：跟她約好購買毒品時，為警方查獲？）對」、「（
    問：你準備向甲○○購買什麼樣的毒品？）安非他命」、「
    （問：你今天和何人共同前往？）跟我的朋友甘英華」、「
    （問：你總共向甲○○購買過幾次毒品安非他命？分別在何
    時、何地購買？每次購買的數量、價錢為何？）第一次大概
    是在96年4 月初左右」、「（問：在哪裡？）在桃園南崁麥
    當勞附近，在蘆竹鄉○○路上」、「（問：向她購買多少？
    ）新臺幣1,000塊」、「（問：你向她購買1,000塊的什麼？
    ）毒品」、「（問：安非他命？）對」、「（問：1,000 塊
    的安非他命大概數量有多少？）我不知道」、「（問：大概
    幾公克？）我不知道幾公克」、「（問：大約？是1 公克還
    是零點多？）差不多0.1 啦」、「（問：有那麼少嗎？）（
    沒回答）」、「（問：那第二次呢？）大概是在96年6 月初
    」、「（問：在哪裡？）桃園縣八德市○○路上」、「（問
    ：那第二次是向誰購買毒品？）是向小榆」、「（問：就是
    甲○○？）對」、「（問：購買多少錢？）1,000 塊的毒品
    」、「（問：哪一種毒品？）安非他命」、「（問：一樣一
    小包嗎？）對」、「（問：第三次呢？）就是今天」、「（
    問：第三次就是今天嘛，準備向誰購買？）甲○○」、「（
    問：還沒拿到就被警方查獲了？）對」、「（問：你怎麼跟
    甲○○聯絡？）打手機（行動電話）給她」、「（問：你今
    天是以什麼行動電話打給甲○○？）用我朋友甘英華的行動
    電話」、「（問：你於何時施用毒品安非他命？）96年4 月
    初開始施用」、「（問：最近一次是何時？）是5 月初左右
    」等語（參原審卷第67頁至第71頁），惟證人徐徽鍵於警詢
    之後之供述，包括於原審訊問時、本院前審訊問時，均否認
    向被告購買安非他命（參原審卷第123 頁、本院前審卷第86
    頁反面）（偵查中則未供述其曾向被告購買安非他命），證
    人徐徽鍵於本案前後不一之供述，究以何者為真，已令人產
    生合理懷疑。況證人徐徽鍵於檢察官96年6 月30日偵查時訊
    問其何時、何地施用毒品，其答稱96年5 月曾施用毒品等語
    （參偵查卷第117 頁），原審勘驗其警詢筆錄結果，問以何
    時施用安非他命，其答以96年4月初，最近1 次96年5月初等
    語（參原審卷第71頁），如果證人徐徽鍵於警詢指認其向被
    告購買安非他命之兩次時間即96年4月初、6月初為可信，則
    其施用之時間應為向被告購買安非他命之後之96年4月、6月
    間，其於檢察官及警詢時所稱「於96年5 月曾施用毒品」、
    「最近1次施用安非他命之時間為96年5月初」等語，則何以
    96年6月間未曾施用？又徐徽鍵於警詢時供稱以1,000元向被
    告購買0.1公克的量，數量極少，何以於96年4月初購買後不
    立即施用，於96年6月購買後根本未予施用？在在顯現其供
    述具有矛盾之瑕疵。本件證人徐徽鍵於原審訊問時表示其警
    詢筆錄之供述受到警察之刑求，製作筆錄前，警察先把筆錄
    打好，叫伊照著電腦螢幕上的筆錄唸，伊怕被毆打，所以照
    著唸等語（參原審卷第122頁至第126頁），雖無證據證明上
    情，惟其警詢筆錄前後既有上開瑕疵可指，即已不足盡信。
    至於證人甘英華雖於警詢時證稱：「因我載我朋友（指徐徽
    鍵）至桃園縣龜山鄉欲向綽號小榆之女子（指被告）購買毒
    品時為警方查獲」等語（參偵查卷第26頁），惟依起訴書犯
    罪事實欄之記載，徐徽鍵與甘英華前往警方查獲地點前，並
    未就安非他命買賣之金額達成約定，況徐徽鍵打行動電話予
    被告時，警方已在桃園縣龜山鄉○○○路68號7樓R1執行搜
    索，此觀諸警方詢問被告時詢以「警方今（29）日20時許於
    桃園縣龜山鄉○○○路68號7樓R1執行搜索時，何人以行動
    電話0000000000號撥打至你本人所持用之行動電話0000-000
    -000號欲購買何物？數量？價格為何？」等語自明（參偵查
    卷第16頁），堪認警方執行搜索時被告明知警方在場，縱徐
    徽鍵打電話欲向被告購買毒品安非他命，被告斯時已無販賣
    之意思，自不能認被告於警方查獲當日亦有販賣安非他命予
    徐徽鍵之行為，亦不能據此修補證人徐徽鍵上開警詢指稱曾
    向被告購買2次安非他命之瑕疵，更不足為補強其瑕疵警詢
    筆錄之積極證據。又被告於警詢時供稱扣案之毒品是伊與陳
    怡如、徐亦祿、張雲鵬一起籌資買，因為伊與徐亦祿、陳怡
    如、張雲鵬、徐徽鍵要施用毒品，徐徽鍵之前寄放二級毒品
    在伊處，他們要付的錢，是96年6月29日早上給伊的，大家
    交錢後，伊再去買毒品等語（參偵查卷第93頁、第94頁），
    嗣又供稱甘英華、徐徽鍵之前放二級毒品在伊處，彼等是要
    來拿回去，6月27日買4、5克，只有伊跟徐徽鍵合買，徐徽
    鍵與伊合買買2、3次等語（參偵查卷第128頁），於原審亦
    為相類之供述（參原審卷第18頁、第19頁），核與證人徐徽
    鍵否認有將毒品寄放在被告處之情節不符（參原審卷第126
    頁），惟衡諸本件其他人證、物證所示，並無積極證據證明
    被告確有販賣第二級毒品安非他命之事實，自不得以被告辯
    解前後不一而遽為不利被告認定之依據。綜上所述，並揆之
    上揭說明，尚難僅以證人徐徽鍵前後矛盾，並具有瑕疵之供
    述，遽認被告有公訴人所指2次販賣第二級毒品安非他命予
    徐徽鍵之行為，此外，復查無其他積極證據，應認此部分罪
    證不足，爰均為無罪之判決，以免冤抑。
據上論斷，應依刑事訴訟法第369條第1項前段、第364條、第300
條、第299條第1項前段、第301條第1項前段，毒品危害防制條例
第8條第1項、刑法第11條、第47條第1 項，判決如主文。
本案經檢察官王金聰到庭執行職務。
中    華    民    國    97    年    9     月    24    日
                  刑事第二十庭審判長法  官  楊貴雄
                                    法  官  林銓正
                                    法  官  鄧振球
以上正本證明與原本無異。
如不服本判決，應於收受送達後十日內向本院提出上訴書狀，其
未敘述上訴之理由者並得於提起上訴後十日內向本院補提理由書
（均須按他造當事人之人數附繕本）。
                                    書記官  劉有志
中    華    民    國    97    年    9     月    24    日
附錄：本案論罪科刑法條全文
毒品危害防制條例第8條第1項、第2項
轉讓第一級毒品者，處1 年以上7 年以下有期徒刑，得併科新臺
幣100 萬元以下罰金。


司法院資訊處製作；財團法人民間司法改革基金會備份。
